臺灣高等法院高雄分院刑事判決　　　　96年度上重訴字第32號
上　訴　人
即　被　告　丙○○
　　　　　　　　　　現另案於台灣高雄女子監獄執行
選任辯護人　王世宗律師
上列上訴人因違反毒品危害防制條例案件，不服臺灣高雄地方法
院96年度重訴字第6 號中華民國96年8月31日第一審判決（起訴
案號：臺灣高雄地方法院檢察署95年度偵字第25310 、32631 號
），提起上訴，本院判決如下：
     主  文
上訴駁回。
     事  實
一、丙○○因係甲○○與乙○○夫妻（2 人均經判決確定）從事
    廣告印刷工作上之客戶而認識甲○○與乙○○夫妻，渠3 人
    均明知海洛因係毒品危害防制條例所管制之第一級毒品，且
    經行政院公告為管制進出口物品，不得非法持有、運輸及進
    口。丙○○與某姓名年籍不詳之中年婦女，基於自柬埔寨運
    輸第一級毒品海洛因來台之犯意聯絡，於民國95年7 、8 月
    間，丙○○得知甲○○家中經濟狀況欠佳後，即向甲○○表
    示可招待其隨團出國旅遊，並夾藏毒品回台，每人將可賺取
    報酬新台幣（下同）8 萬元。甲○○與乙○○商議後，為暫
    時解決家中經濟困境，決定接受丙○○之提議，2 人遂與丙○○共同基於運輸第一級毒品及私運進口管制物品海洛因之
    犯意聯絡，約定事成後，由丙○○給予上揭報酬，並為渠二
    人支付團費及辦理相關證件之費用，免費招待至柬埔柬旅遊
    。議定後，即由丙○○透過不知情之友人林麗萍，替甲○○
    與乙○○安排參加由聖達旅行社所召集之「9 月15日至9月
    19日吳哥窟五日遊」（該團嗣併由帆華旅行社出團）。丙○○並於該旅行團出發日之前一日通知甲○○前往其所開設，
    位於屏東縣枋寮鄉○○村○○○路58號「魔界網咖」店內，
    拿取其所有之愛迪達牌及New Balance 運動鞋各1 雙，作為
    該趟旅行其夫妻藏放毒品海洛因之用，並告知於柬埔柬旅行
    結束前，將有一中年婦女前往其夫妻下榻之飯店房間與之碰
    面，並交付準備夾藏之海洛因。嗣再共同前往高雄市區兌換
    美金，由丙○○支付400 元美金予甲○○，作為此趟旅遊其
    夫妻所需之零用金。倘渠等成功夾帶海洛因入境後，再前往
    高雄小港國際機場附近，位於沿海路上之「統一超商」前與
    丙○○會合，丙○○即會支付報酬。
二、甲○○與乙○○於95年9 月15日攜帶該2 雙運動鞋，隨同該
    旅行團一同自高雄小港國際機場搭乘越南航空VN－927 號班
    機前往越南胡志明市，再轉往柬埔寨地區觀光旅遊。至同月
    18日晚間，該旅行團投宿於柬埔寨之王子飯店時，上述該姓
    名年籍姓名不詳之中年台籍婦人即攜帶其所有之重約734 公
    克之海洛因4 包前往飯店與甲○○、乙○○碰面，並試圖將
    之分別藏放在前述2 雙運動鞋之鞋墊下方，惟因該2 雙運動
    鞋之尺寸太小，藏放海洛因後甲○○及乙○○便無法穿著，
    渠等遂放棄原先將此等重量之海洛因夾帶回台後，每人賺取
    8 萬元之計畫，改由將重量合計約173 公克（驗後淨重
    155.3 公克，空包裝重18.65 公克，純度48.28%，純質淨重
    74.99 公克）之海洛因，再細分裝成2 包後，藏放於甲○○
    之運動鞋之左右腳鞋底內；將重量合計約194 公克（驗後淨
    重176.63公克，空包裝重18.14 公克，純度43.36%，純質淨
    重76. 59公克）之海洛因，再細分裝成2 包後，藏放在乙○○之運動鞋之左右腳鞋底內。然因渠等夾帶之海洛因重量僅
    有原先約定之一半，故改約報酬亦縮減為二人共同賺取8萬
    元。之後於95年9 月20日晚間，甲○○與乙○○穿著鞋底均
    藏放有海洛因之上開運動鞋，隨同該旅行團自越南胡志明市
    搭乘越南航空VN－926 號班機返台，並於當晚10時許抵達高
    雄國際機場。迄當晚10時30分許，甲○○與乙○○一同自海
    關檢查處欲通關時，經調查員會同海關人員引導前往入境搜
    身室施以檢查，當場在渠等所著運動鞋鞋底查得藏放之海洛
    因而循線查獲。
三、案經法務部調查局高雄市調查處移送台灣高雄地方法院檢察
    署檢察官偵查起訴。
    理  由
壹、本件認定犯罪所憑證據之證據能力
一、按被告以外之人（包括證人、鑑定人、告訴人、被害人及共
    同被告等）於審判外之陳述雖不符刑事訴訟法第159 條之1
    至之4 等四條之規定，而經當事人於審判程序同意作為證據
    ，法院審酌該言詞陳述或書面陳述作成時之情況，認為適當
    者，亦得為證據，刑事訴訟法第159 條之5 第1 項定有明文
    。立法意旨在於傳聞證據未經當事人之反對詰問予以核實，
    原則上先予排除。惟若當事人已放棄反對詰問權，於審判程
    序中表明同意該等傳聞證據可作為證據，基於尊重當事人對
    傳聞證據之處分權，及證據資料愈豐富，愈有助於真實發見
    之理念，且強化言詞辯論主義，使訴訟程序得以順暢進行，
    上開傳聞證據亦具有證據能力。
二、檢察官、被告丙○○及其辯護人對於檢察官所提出之證據，
    含證人即共同被告甲○○、乙○○於調查處、偵查中之陳述
    、證人林麗萍在調查處、偵查中陳述等屬審判外陳述之傳聞
    證據，均同意作為證據。本院審認上開證據取得過程並無瑕
    疵，且陳述時距案發時未久，較無人情施壓或干擾，亦無不
    當取供之情形，且與待證事實具有相當關連性、證明力非明
    顯過低等情，認為適當，可以作為本案之證據。
貳、認定犯罪事實之證據及理由
一、訊據被告丙○○矢口否認有上開共同運輸第一級毒品之犯行
    ，辯稱：伊並不認識乙○○，與甲○○亦僅見過2 次面而已
    ，他們運輸毒品的事完全與伊無關云云。經查：
(一)同案被告甲○○、乙○○二人於95年9 月20日搭乘越南航空VN
  －926 號班機返台，在高雄小港國際機場入境時，經調查員會
  同海關人員檢查而查獲，於被告甲○○所穿著之愛迪達運動鞋
  底內，及被告乙○○所穿著之New Balance 運動鞋底內，分別
  扣押疑似毒品海洛因各2 包，此有高雄關稅局扣押貨物、運輸
  工具收據及搜索筆錄，法務部調查局扣押筆錄、扣押物品收據
  、目錄表，及扣押物品照片10幀在卷足憑。
(二)上開疑似毒品經送法務部調查局鑑驗結果，前者淨重合計 155
  .3 公 克，空包裝重18.65 公克，純度48.28%，純質淨重74.
  99公克；後者淨重合計176.63公克，空包裝重18.1 4公克，純
  度43.36%，純質淨重76.59 公克，分別有該局95年10月24日調
  科壹字第9523030590號、第0000000000號鑑定書在卷可稽。而
  共同被告甲○○、乙○○二人上開參加旅行團前往柬埔寨之入
  出境情形，並有旅客入出境紀錄查詢表、護照影本、帆華與聖
  達旅行社之報名單、旅客名單附卷可稽。
(三)被告丙○○雖否認本件犯行，惟證人即共同被告甲○○於調查
  處、偵查、審理中證稱「95年7 月間，丙○○知道我經濟不好
  ，告訴我是否願意由其安排出國夾帶毒品回台灣賺取酬勞，經
  我同意後，「姐仔」（即被告丙○○）即安排我與太太乙○○
  參加旅行團前往柬埔寨」「丙○○有告知我，她有在從事這種
  事情，希望我幫她，但是當時我並沒有馬上答應，可是因為我
  經濟狀況不好，所以我有在考慮，到了8 月底時才答應她」「
  我答應後，她有問我是否出過國，我表示從來沒有，於是她就
  要我拿身分證及退伍令去辦，同時將我太太的證件都交付給她
  一併去辦護照」等語；而證人林麗萍於調查時亦稱「9 月上旬
  丙○○聯絡我，表示有他有幾位朋友想到吳哥窟旅遊，9 月6
  日傳真甲○○、乙○○等8 人旅客名單到公司，9 月7 日丙○○就將甲○○、乙○○等8 人之護照寄給我」各等語，此有旅
  客名單及旅客入出境紀錄查詢表在卷可稽。且甲○○、乙○○
  之護照發照日期皆是95年8 月30日，亦有二人護照影本在卷可
  考。將前後時間互相對照，被告甲○○所證稱上開情節核與證
  人林麗萍所言及發照日期相符，足見所述尚可採信。再佐以被
  告丙○○於偵訊中供稱「我只是辦理村裡的旅遊去吳哥窟而已
  」亦提及旅遊至吳哥窟等語，益徵被告丙○○確實有經手辦理
  、安排甲○○、乙○○隨團出國前往吳哥窟旅遊乙事無訛。
(四)關於被告丙○○安排甲○○、乙○○夫婦至吳哥窟旅遊，在其
  等住宿之柬埔寨王子飯店內，有一年籍姓名不詳之中年台籍婦
  人交予伊等分裝成4 小包之海洛因，由甲○○、乙○○2 人分
  別夾藏在所穿著之運動鞋左右腳鞋底內，搭乘越南航空公司班
  機運輸回台灣等共同運輸第一級毒品犯罪事實，已據證人即共
  同被告甲○○、乙○○在原審審理中證述明確（原審卷第120
  至136 頁）。而甲○○又證稱「94年間認識丙○○，認識之後
  曾委託我做過廣告旗子3 、4 次」；乙○○亦稱「沒有見過丙○○，也沒有聯絡過」（96年4 月27日審判筆錄第21頁）；被
  告丙○○也自稱「我不認識乙○○」（同上筆錄第23頁、本院
  卷第83頁），足見證人即共同被告甲○○、乙○○2 人與被告
  丙○○素無舊怨，也並非深交熟識。彼此既無嫌隙仇恨，則渠
  二人既已因運輸毒品經警查獲，若非實情，其等要無虛構事實
  誣陷丙○○犯案之理。況且，甲○○、乙○○均供稱家庭經濟
  狀況不佳，收入並不固定，則其等顯無單純國外旅遊之動機與
  條件。甲○○另證稱「我沒有出此次旅遊之費用，旅遊是丙○○幫我與乙○○辦的」「我們夫妻二人在國外之花費是丙○○
  出的，每人200 美金」「400 美金均交給我」「我交證件給丙○○，丙○○親口說這次團費她會支出，她還給我們零用金」
  等語（同上筆錄第9 、13頁）。乙○○亦證稱「護照是專為這
  次旅遊而申請的」「出國旅遊我家沒有出錢」「在柬埔寨若有
  花費，都是甲○○拿錢出來」（同上筆錄第20、22頁）；偵訊
  時供稱「因為先生告知我這種行為可賺8 萬元，我才跟著出去
  」等語，渠二人所證互核相符。再參以甲○○、乙○○之入出
  境紀錄資料，亦顯示其二人確因此次欲攜帶毒品海洛因返台之
  事而出國旅遊。準此，足認甲○○、乙○○所指證，係因經濟
  拮据，二人欲賺取每人8 萬元，始受被告丙○○引誘而同意與
  被告丙○○基於共同運輸毒品之犯意聯絡，出國夾帶毒品入境
  台灣之事實，當可採信。
(五)又被告丙○○雖矢口否認有提供團費予被告甲○○、乙○○至
  柬埔寨旅遊，並指示要其二人攜帶毒品回國。但查被告丙○○
  於偵訊時先辯以「我兒子講說甲○○有拿旅費來，由他代收，
  所以甲○○所言不實」（95年12月4 日偵訊筆錄第3 頁），嗣
  於原審審判中改稱「甲○○、乙○○參加旅遊是乙○○之兄黃
  聰毅所招攬的，團費及400 元美金亦為乙○○之兄黃聰毅所支
  付」（原審卷第77頁），前後互異，已有可疑；且證人即被告
  丙○○之子葉時廷亦證稱「我認識黃聰毅，他是之前我在汽車
  美容的老闆，我是其員工」等語（原審卷第264 頁），可知被
  告丙○○之子本即認識黃聰毅，且曾是黃聰毅之員工，則黃聰
  毅若真將團費轉交給葉時廷，葉時廷豈有誤認交團費之人是甲○○之理？況證人即共同被告甲○○在偵查中當庭即指稱：「
  丙○○剛才所表示我有拿團費給他兒子的部分是不實在的，我
  根本沒有拿團費給他兒子」等語（偵查卷第125 頁），是被告
  丙○○所辯及證人葉時廷在原審所證稱「黃聰毅有拿四萬六千
  元到我家的店，要交給我母親說是他妹妹及妹婿的團費」云云
  （原審卷第264 頁），實不可信。
(六)查共同被告甲○○、乙○○自身並無任何施用毒品前科，有台
  灣高等法院被告前案紀錄表在卷可稽，且其等2 人於被查獲本
  案時經採尿送驗結果，均無任何毒品陽性反應，亦有該二人於
  高雄市立凱旋醫院之濫用藥物尿液檢驗報告在卷可憑（偵
  32631 號卷第7 、8 、9 頁），依一般常情，其等尚不可能是
  為自己施用，而出國夾藏攜帶毒品回國闖關。另據渠等所述，
  其二人是在回國前一天，由一名不詳姓名的婦人於柬埔寨之王
  子飯店將上開毒品轉交渠等帶回，而該王子飯店是出國行程中
  既定之住宿飯店，甲○○於旅途中也未曾打電話與他人聯絡攜
  帶毒品事宜（96年4 月27日審判筆錄第19頁），且依證人林麗
  萍之陳述，完全未提到自身曾與甲○○、乙○○，甚至黃聰毅
  接洽過，僅言及與被告丙○○或其丈夫潘新鄉接洽，可證未與
  旅行社接觸的甲○○、乙○○，甚至是其兄長黃聰毅，實無可
  能事先安排該不知名的婦人於王子飯店將毒品轉交給甲○○、
  乙○○。準此，渠二人於旅途中既未曾與人聯絡接洽運毒事宜
  ，事前也無機會自行或透過黃聰毅安排、選擇旅遊行程，此均
  由被告丙○○一手經辦、安排旅遊，已如上述。而被告丙○○
  也確實有將甲○○、乙○○之團費透過其夫繳交給林麗萍乙節
  ，並據證人林麗萍在偵查中證述在卷（偵查卷第124 頁），凡
  此可證，證人即共同被告甲○○所證述本件係被告丙○○利用
  經濟狀況不佳之甲○○夫妻，假借至柬埔寨吳哥窟旅遊，而於
  回國前一天，指使一名不詳姓名年籍的婦人於柬埔寨之王子飯
  店將上開毒品交予甲○○夫婦帶回，從事運輸毒品之行為等事
  實，實屬有據，可以採憑。本案事證明確，被告丙○○之犯行
  堪以認定。
二、查海洛因為毒品危害防制條例第2 條第2 項所列之第一級毒
    品，亦係行政院依據懲治走私條例第2 條第3 項（修正前為
    第4 項）公告之「懲治走私條例公告管制物品項目及其數額
    」甲項第4 款所列之管制進出口物品。是核被告丙○○所為
    ，係犯該條例第4 條第1 項運輸第一級毒品罪及懲治走私條
    例第2 條第1 項私運管制物品進口罪。其持有第一級毒品之
    低度行為，為運輸第一級毒品之高度行為所吸收，不另論罪
    。被告以一行為而觸犯上開二罪名，為想像競合犯，應依刑
    法第55條規定，從較重之運輸第一級毒品罪處斷。
三、按共同實施犯罪行為，在合同意思範圍內，相互利用他人之
    行為，以達其犯罪之目的，原不必每一階段均參與，祇須分
    擔犯罪行為之一部，即應對於全部所發生之結果共同負責；
    且共同正犯之犯意聯絡，亦不以數人間直接發生者為限，其
    有間接之聯絡者，亦包括在內。本件被告丙○○與該中年婦
    女、甲○○、乙○○各自謀議，而互有運輸私運本件毒品之
    犯意聯絡，由被告丙○○安排出國事宜，並提供運動鞋及零
    用金，再指示如何配合，以達將毒品夾帶回國之目的。此非
    僅止於同謀而已，尚有分擔構成要件以外之行為，亦屬行為
    之分擔。是被告丙○○與甲○○、周純妮三人及在柬埔柬交
    付毒品之不詳姓名中年婦女，就上開犯行，有犯意聯絡及行
    為分擔，均為共同正犯。公訴意旨未將在柬埔寨之上述中年
    婦女論以共犯，且誤認係在魔界網咖交付400 美金零用金，
    均有未洽。
四、原審因依毒品危害防制條例第4 條第1 項、懲治走私條例第
    2 條第1 項、刑法第55條之規定，並審酌被告丙○○為圖一
    己之私，竟罔顧毒品對國人之身心健康可能產生之危害至鉅
    ，政府三令五申禁絕毒品之流通，仍為同謀運輸第一級毒品
    入境臺灣地區，所運輸之第一級毒品海洛因淨重達331.93公
    克，數量龐大，若一旦闖關成功，勢將造成毒品之流通與氾
    濫，形成犯罪根源，所生危害嚴重，且係居於幕後主謀地位
    ，犯後又矢口否認共同運輸毒品入境，堅不吐實，意圖僥倖
    ，尚無悔意等一切情狀，量處被告丙○○無期徒刑，並依刑
    法第37條第1 項規定，宣告褫奪公權終身。復敘明扣案之第
    一級毒品海洛因4 包（其中二包驗後淨重155.3 公克，另二
    包驗後淨重176.63公克，合計驗後淨重331.93公克），為查
    獲之毒品，應依毒品危害防制條例第18條第1 項前段規定沒
    收銷燬，至鑑驗耗用之毒品既已滅失，自無庸宣告沒收銷燬
    之。另扣案盛裝前開海洛因之外包裝各淨重18.65 公克及
    18.14 公克，合計淨重36.79 公克，與毒品並無不可析離之
    關係，為另名中年婦女共犯所有；運動球鞋二雙，乃被告丙○○所有交給共犯甲○○、乙○○取得，藉供運輸毒品所用
    之物，業據證人即共同被告甲○○、乙○○供證在卷，基於
    責任共同原則，均應依同條例第19條第1 項規定併予沒收。
    另被告丙○○提供予被告甲○○、乙○○之旅遊交通食宿費
    用及零用金，均已具體支付予他人，性質上亦非屬被告犯罪
    所得之財物，原談妥報酬每人8 萬元均尚未實際領得，均不
    在沒收之列等有關本件沒收意旨。本院認原判決認事用法均
    無違誤，量刑亦稱妥適，被告丙○○上訴意旨仍執陳詞矢口
    否認犯罪，自無足取，上訴為無理由，應予駁回。
據上論斷，應依刑事訴訟法第368條，判決如主文。
本案經檢察官孫小玲到庭執行職務。
中　　華　　民　　國　　96　　年　　12　　月　　20　　日
                  刑事第一庭    審判長法  官  郭雅美
                                      法  官  張意聰
                                      法  官  莊崑山
以上正本證明與原本無異。
如不服本判決應於收受本判決後10日內向本院提出上訴書狀，其
未敘述上訴理由者，並得於提起上訴後10日內向本院補提理由書
狀（均須按他造當事人之人數附繕本）「切勿逕送上級法院」。
中　　華　　民　　國　　96　　年　　12　　月　　20　　日
　　　　　　　　　　　　　　　　　　　書記官  邱麗莉
附論論罪科刑法條：
毒品危害防制條例第4條
製造、運輸、販賣第一級毒品者，處死刑或無期徒刑；處無期徒
刑者，得併科新臺幣一千萬元以下罰金。
製造、運輸、販賣第二級毒品者，處無期徒刑或七年以上有期徒
刑，得併科新臺幣七百萬元以下罰金。
懲治走私條例第2條
私運管制物品進口、出口逾公告數額者，處七年以下有期徒刑，
三百萬元以下罰金。
